臺灣高等法院刑事裁定　　　　　　　　 94年度毒抗字第487號
抗　告　人
即　被　告　甲○○
上列抗告人因毒品危害防制條例案件，不服臺灣桃園地方法院九
十四年十一月八日裁定（94年度毒聲字第1938號），提起抗告，
本院裁定如下：
    主  文
原裁定撤銷，發回臺灣桃園地方法院。
    理  由
一、檢察官聲請意旨略以：抗告人因施用毒品，經臺灣桃園地方
    法院以九十四年度毒聲字第一七○五號裁定送臺灣桃園看守
    所附設勒戒處所觀察、勒戒後，認有繼續施用毒品之傾向，
    有該所九十四年十月二十七日桃所衛字第0941305093-2號函
    送之「有無繼續施用毒品傾向」證明書及評估標準紀錄表各
    一份附卷可稽，爰依毒品危害防制條例第二十條第二項之規
    定，聲請裁定令入戒治處所施以強制戒治等語。
二、原審據檢察官之聲請，認為上揭聲請意旨，於法無不合，進
    而依毒品危害防制條例第二十條第二項之規定，裁定令抗告
    人入戒治處所施以強制戒治。
三、抗告意旨略以：抗告人於八十八年一月至九十四年十月期間
    ，毒品犯罪相關司法紀錄僅有一筆，「有無繼續施用毒品傾
    向」證明書及評估標準紀錄表完全以抗告人前科即評定抗告
    人有繼續施用毒品傾向，原審輕率裁定抗告人令入強制處所
    施以強制戒治，抗告人難以信服，請考量抗告人家中尚有老
    父亟待照料，請予抗告人自新機會等語。
四、經查：
（一）有無繼續施用毒品傾向之評估標準，並非完全以受勒戒人
      勒戒後之結果為準，勒戒前之各種情況，仍應作為評估之
      依據。次按，依「有無繼續施用毒品傾向評估標準」之評
      分說明手冊之規定，評估有無繼續施用毒品傾向，係以人
      格特質、臨床徵候及環境相關因素三項合併計算其分數；
      分數六十分以上，判定為有繼續施用毒品傾向；五十分以
      下判定為無繼續施用毒品傾向；五十一至五十九分則由判
      定者再做整體評估後決定，若判定為有繼續施用毒品傾向
      需加註理由；若情形特殊之個案，在認為依上述分數判定
      原則不合適時，可依據實際之狀況詳實註明判定之理由。
      又判定有或無繼續施用毒品傾向。其中「人格特質」之評
      估項目為：(1)毒品犯罪相關司法紀錄、(2)其他犯罪相關紀
      錄、(3)短期內再犯加重計分、(4)行為觀察；「臨床徵候」
      之評估項目為﹕(1)有無戒斷症狀、(2)有無多種藥物使用、
      (3)有無注射使用、(4)使用期間、(5)情緒及態度；「環境相
      關因素」之評估項目為﹕(1)依社會功能是否良好、(2)支持
      系統等作為判斷分數之依據。
（二）查抗告人經臺灣桃園看守所附設勒戒處所之評分結果，人
      格特質得五十二分、臨床徵候得三十五分、環境相關因素
      ○分，合計八十七分，綜合判斷為有繼續施用毒品傾向，
      此有臺灣桃園看守所附設勒戒處所九十四年十月二十七日
      桃所衛字第0941305093-2號函及所附「有無繼續施用毒品
      傾向」證明書及評估標準紀錄表各一份在卷可稽（見毒偵
      卷第四二至四四頁）。
（三）依前所述，有無繼續施用毒品傾向評估標準之評估項目多
      元，以人格特質、臨床徵候及環境相關因素三大類為評估
      標準，並有諸多細要項目可為綜合判斷，多角度之評估標
      準，其涵蓋面向可謂完全，抗告人以「有無繼續施用毒品
      傾向」證明書及評估標準紀錄表完全以抗告人前科即評定
      抗告人有繼續施用毒品傾向，顯係對評分標準有所誤會，
      應先敘明。
（四）其次，依勒戒處所之上開評估結果，抗告人得分八十七分
      。從形式觀之，似乎應判斷為「有繼續施用毒品之傾向」
      然細繹本件「有無繼續施用毒品傾向」評估標準紀錄表第
      一欄「毒品犯罪相關司法紀錄」，固記載抗告人因有毒品
      前科五筆，得分五十分（每筆十分）。依「有無繼續施用
      毒品傾向評估標準」之評分說明手冊之規定，所謂「毒品
      犯罪相關司法紀錄」，亦包括吸食施打、運輸、販賣、持
      有毒品或其他罪名，凡觸犯毒品危害防制條例、原「肅清
      煙毒條例」、原「麻醉藥品管理條例」、或「管制藥品條
      例」相關刑罰之規定者，均屬之；甚至觀察勒戒及強制戒
      治後不起訴之紀錄亦列入。惟查閱抗告人之前案紀錄表，
      抗告人除因本案被查獲有施用安非他命之與毒品相關犯案
      記錄外，前未曾有任何毒品相關前科，此有臺灣高等法院
      被告全國前案紀錄表附卷可稽。則臺灣桃園看守所附設勒
      戒處所以抗告人前有毒品相關司法紀錄五筆，進而評分，
      所據為何？實有疑問。若此部分之記載有誤，即影響「人
      格特質」乙項之評分，甚至抗告人是否應被判斷為有繼續
      施用毒品之傾向，亦成關鍵因素。
五、綜上所述，原審法院未經細查，遽憑臺灣桃園地方法院勒戒
    處所「有無繼續施用毒品傾向」證明書，認定抗告人有繼續
    施用毒品傾向，進而裁定抗告人令入戒治處所施以強制戒治
    ，自有未合。抗告人據此提起抗告，指摘原審裁定不當，似
    非無據。抗告人毒品相關司法紀錄究有幾筆，有待詳查，原
    審裁定既有未當，自應由本院將原審裁定撤銷，並發回原審
    法院更為詳細之調查。本案事關當事人之權益，原審法院並
    應儘速處理，併此敘明。
據上論斷，應依刑事訴訟法第四百十三條前段，裁定如主文。
中　　華　　民　　國　　94　　年　　12　　月　　20　　日
                  刑事第十七庭審判長法  官  鄭 文 肅
                                    法  官  蘇 隆 惠
                                    法  官  林 瑞 斌
以上正本證明與原本無異。
不得抗告。
                                    書記官  陳 思 云
中　　華　　民　　國　　94　　年　　12　　月　　20　　日
